臺灣花蓮地方法院刑事判決　　　　　　　99年度選訴字第30號
公　訴　人　臺灣花蓮地方法院檢察署檢察官
被　　　告　石秀妹
上列被告因選罷法等案件，經檢察官提起公訴（99年度選偵字第
17、24號），被告於本院準備程序中就被訴事實為有罪之陳述，
經本院合議庭裁定改以簡式審判程序審理，並判決如下：
    主      文
石秀妹犯有投票權人收受賄賂罪，處有期徒刑月，如易科罰金
，以新臺幣壹仟元折算壹日。緩刑貳年。褫奪公權壹年。扣案所
收受之賄賂新臺幣壹仟元沒收。
    事      實
一、李德祿（另經本院審理中）為民國99年花蓮縣光復鄉北富村
    村長選舉之侯選人，羅來富（另由本院審理中）、石秀妹均
    為該次選舉有投票權之人。緣李德祿為期順利當選，與羅來
    富基於投票行賄之犯意聯絡，由李德祿於99年2 月間某日，
    在花蓮縣光復鄉○○村○○路○段155巷12之1 號前，交付內
    有新臺幣（下同）2,000元賄賂之信封2只予羅來富，要求羅
    來富將其中一只信封轉交石秀妹，並約定於投票當日投票圈
    選李德祿。而石秀妹明知應拒絕他人之不當賄選，竟為圖不
    當利益，基於投票受賄之犯意，於99年2月間某日上午 8、9
    時許，在花蓮縣光復鄉○○村○鄰○○路○段155巷18號住處
    ，收受羅來富所交付之賄賂1,000 元，而許以於投票當日投
    票圈選李德祿。嗣經警接獲檢舉報請臺灣花蓮地方法院檢察
    署檢察官指揮偵辦，傳喚石秀妹到案說明，石秀妹旋於偵查
    中自白並交出所收受之賄賂，始查悉上情。
二、案經花蓮縣警察局鳳林分局報請臺灣花蓮地方法院檢察署檢
    察官偵查起訴。
    理      由
一、上開事實，迭據被告石秀妹於警詢時、偵訊時及本院審理中
    均坦承不諱，且與同案被告羅來富於警詢時、偵訊及本院審
    理中所陳述之情節相符，並有被告石秀妹於偵查中交出所收
    受之賄賂扣案可佐，足認被告之自白與事實相符，應堪信為
    真實。是本件事證已臻明確，被告犯行洵堪認定，自應依法
    論科。
二、按公職人員選舉罷免法第99條第1 項之投票交付賄賂罪，相
    對應於刑法第143條第1項之投票收受賄賂罪，立法目的在於
    維護人民參政權中之投票權得以純正行使，就其犯罪結構之
    屬性，屬於必要共犯之對向犯類型；係以投票行賄與受賄雙
    方主體間，主觀上對於「投票權約為一定行使或不行使」之
    意思表示達成合致，客觀上則透過賄賂之標的移轉，作為銜
    接行賄與收賄對價關係之橋樑，而成就相對立之主體間各該
    犯罪之構成要件；此投票賄賂意思表示之合致，不以明示為
    必要，包括默示之意思表示，亦即依表意人之舉動或其他情
    事，相對人客觀上已可得知其效果意思而為允諾者，亦屬之
    （最高法院97年度台上字第1450號判決意旨參照）。被告石
    秀妹於上開時地，收受同案被告羅來富所交付之1,000 元賄
    賂，同案被告羅來富並當場表示要投票給同案被告李德祿等
    語，而被告石秀妹即收受該賄賂，顯已默示許以於投票當日
    投票圈選同案被告李德祿。核被告石秀妹所為，係犯刑法第
    143條第1項之投票受賄罪。又被告石秀妹於偵查中自白，應
    依公職人員選舉罷免法第111條第1項之規定，減輕其刑。爰
    審酌被告石秀妹為圖謀不當利益而收受賄賂，破壞選舉之公
    平性與正當選舉文化，足以敗壞選舉風氣，斲喪民主政治之
    常態發展，其等犯罪之動機、手段，及犯後均坦承犯行，態
    度良好等一切情狀，量處如主文所示之刑，並諭知易科罰金
    之折算標準。又被告石秀妹未曾受有期徒刑以上刑之宣告，
    有臺灣高等法院被告前案紀錄表1 份附卷可考，其因一時思
    慮欠周，偶罹刑典，諒經此偵審程序後，應知所警惕而無再
    犯之虞，本院認以暫不執行其刑為當，爰依刑法第74條第 1
    項第1款之規定，宣告緩刑2年，以啟自新。再者，公職人員
    選舉罷免法第113條第3項規定：「犯本章之罪或刑法分則第
    六章之妨害投票罪，宣告有期徒刑以上之刑者，並宣告褫奪
    公權。」該法為刑法之特別法，自應優先適用。另刑法總則
    除於其他法令有特別規定外，亦適用之，而公職人員選舉罷
    免法第113條第3項既未規定褫奪公權宣告之期間標準，故應
    適用刑法第37條第2項規定宣告褫奪公權1年。至扣案被告石
    秀妹所收受之賄賂1,000元，應依刑法第143條第2 項規定宣
    告沒收。又上開賄賂1,000 元業已扣案，當無追徵其價額之
    問題，附此敘明。
據上論斷，應依刑事訴訟法第273條之1第1項、第299條第1 項前
段，公職人員選舉罷免法第111條第1項、第113條第3項，刑法第
11條前段、第143條第1項、第2項、第41條第1項前段、第74條第
1項第1款、第37條第2項、第3項，刑法施行法第1條之1第1 項、
第2項前段，判決如主文。
本案經檢察官陳玫琪到庭執行職務。
中    華    民    國    100    年    1    月    14    日
                  刑事第一庭    法  官  劉柏駿
以上正本證明與原本無異。
如不服本判決應於收受送達後10日內向本院提出上訴書狀，並應
敘述具體理由。其未敘述上訴理由者，應於上訴期間屆滿後20日
內向本院補提理由書(均須按他造當事人之人數附繕本)「切勿逕
送上級法院」。

中    華    民    國    100    年    1    月    14    日
                            書記官
附錄本判決論罪之法律條文：
中華民國刑法第143條：
有投票權之人，要求、期約或收受賄賂或其他不正當利益，而許
以不行使其投票權或為一定之行使者，處3 年以下有期徒刑，得
併科5000元以下罰金。
犯前項之罪者，所收受之賄賂沒收之。如全部或一部不能沒收時
，追徵其價額。